臺灣臺南地方法院民事判決　　　　　　　 98年度訴字第812號
原　　　告　郗書強
即反訴被告
訴訟代理人　陳慧玲
反訴　被告　陳厚仁
被　　　告　馬浚文
即反訴原告
訴訟代理人　馬南生
上列當事人間請求侵權行為損害賠償事件，原告於刑事訴訟程序
（97年度交易字第145 號）提起刑事附帶民事訴訟（97年度交附
字第64號），經本院刑事庭移送前來，本院裁定如下：
    主  文
被告應給付原告新臺幣肆萬玖仟壹佰肆拾玖元，及自民國九十七
年八月二日起至清償日止，按週年利率百分之五計算之利息。
原告其餘之訴駁回。
本訴訴訟費用由被告負擔百分之九，餘由原告負擔。
本判決第一項得假執行。
反訴被告陳厚仁應給付反訴原告新臺幣壹萬壹仟陸佰拾貳元，
及自民國九十八年十一月三十日起至清償日止，按週年利率百分
之五計算之利息。
反訴原告其餘訴之訴駁回。
反訴訴訟費用由反訴被告陳厚仁負擔百分之十二，餘由反訴原告
負擔。
本判決第五項得假執行。
反訴原告其餘假執行之聲請駁回。
    事實及理由
甲、程序部分：
    一、按被告於言詞辯論終結前，得在本訴繫屬之法院，對於
        原告及就訴訟標的必須合一確定之人提起反訴；反訴之
        標的，如專屬他法院管轄，或與本訴之標的及其防禦方
        法不相牽連者，不得提起；反訴，非與本訴得行同種之
        訴訟程序者，不得提起，民事訴訟第259 條、第260 條
        第1 項、第2 項分別定有明文。次按，連帶債務之債權
        人請求連帶債務人給付，雖非必要共同訴訟，惟因民法
        第275 條規定連帶債務人中之一人受確定判決，而其判
        決非基於該債務人之個人關係者，為他債務人之利益亦
        生效力，故債權人以各連帶債務人為共同被告提起給付
        之訴，被告一人提出非基於其個人關係之抗辯有理由者
        ，對於被告各人即屬必須合一確定，自應適用民事訴訟
        法第56條第1 項之規定（最高法院民國33年上字第4810
        號判例參照）；參酌民事訴訟法第259 條擴大反訴制度
        解決紛爭功能之立法理由，應認被告對於原告及與原告
        負連帶債務之人提起反訴，而原告及與原告負連帶債務
        之人中之一人提出非基於其個人關係之抗辯者，即屬對
        於原告及就訴訟標的必須合一確定之人提起反訴。再按
        ，第一審程序，雖有通常、簡易或小額程序之分，惟除
        應受法律之限制外，非謂彼此絕對不得行同種之訴訟程
        序（吳明軒著，民事訴訟法，著作發行，98年10月修訂
        8 版，第830 頁，可資參照）。
    二、查，本件原告起訴主張被告於97年1 月17日22時許，駕
        駛車牌號碼5T－9885號自用小客車（下稱系爭自用小客
        車），沿臺南市○○路○ 段15巷，由西向東方向行駛，
        行經臺南市○○路與尊南街間之交岔路口時，本應注意
        汽車行至無號誌之交岔路口，應減速慢行，作隨時停車
        之準備，且應注意汽車行駛時，駕駛人應注意車前狀況
        ，並隨時採取必要之安全措施，而依當時情形，並無不
        能注意之情事，竟疏於注意上情，貿然前行；適有陳厚
        仁駕駛車牌號碼226 －CAB 號重型機車（下稱系爭機車
        ），附載原告，沿臺南市○○街，由北往南方向行駛，
        亦行經前揭處所；被告因未減速慢行，作隨時停車之準
        備，且未注意車前狀況，並隨時採取必要之安全措施，
        致與陳厚仁駕駛之系爭機車發生碰撞，使原告因而受有
        右側脛骨腓骨骨折及牙齒受損等傷害，爰依民法第184
        條第1 項前段或同法第191 條之2 規定，提起本訴，訴
        請被告賠償原告因此所受之財產上之損害及非財產上之
        損害，請求本院擇一而為原告勝訴之判決。嗣被告於言
        詞辯論終結前，主張陳厚仁為原告郗書強之受僱人，陳
        厚仁於前揭時地，駕駛系爭機車撞擊其所駕駛之系爭自
        用小客車，致當時為被告所有之系爭自用小客車受損，
        爰依民法第184 條第1 項前段、第196 條及第188 條第
        1 項規定，對於原告與陳厚仁提起反訴，請求原告與陳
        厚仁連帶賠償其因此所受財產上之損害及非財產上之損
        害。因原告就反訴部分，抗辯：陳厚仁並未駕駛系爭機
        車撞擊原告駕駛之系爭自用小客車等語，乃提出非基於
        其個人關係之抗辯，揆之前揭說明，應認被告乃對於原
        告及就訴訟標的必須合一確定之人提起反訴；且反訴之
        標的，與本訴之標的及其防禦方法相牽連；而反訴又非
        專屬他法院管轄，並得與本訴行同種訴訟程序，本件反
        訴之提起，核無不合，應予准許。
乙、實體方面：
  壹、本訴部分：
    一、本件原告起訴主張：被告於97年1 月17日22時許，駕駛
        系爭自用小客車，沿臺南市○○路○ 段15巷，由西向東
        方向行駛，行經臺南市○○路與尊南街間之交岔路口時
        ，本應注意汽車行至無號誌之交岔路口，應減速慢行，
        作隨時停車之準備，且應注意汽車行駛時，駕駛人應注
        意車前狀況，並隨時採取必要之安全措施，而依當時情
        形，並無不能注意之情事，竟疏於注意上情，貿然前行
        ；適有陳厚仁駕駛系爭機車，附載原告，沿臺南市○○
        街，由北往南方向行駛，亦行經前揭處所；被告因未減
        速慢行，作隨時停車之準備，且未注意車前狀況，並隨
        時採取必要之安全措施，致與陳厚仁駕駛之系爭機車發
        生碰撞，使原告因而受有右側脛骨腓骨骨折及牙齒受損
        等傷害。原告因被告上開行為，受有下列損害：
        (1)醫療費用支出之損害：原告因受前開傷害，分別於國
          立成功大學醫學院附設醫院（下稱成大醫院）、行政
          院衛生署臺南醫院（下稱臺南醫院）、日新牙醫診所
          自費支出醫療費用新臺幣（下同）33,319元、445 元
          、7,500 元、27,000元。
        (2)增加生活上需要之損害－看護費用支出之損害：原告
          因受上開傷害，日常生活無法自理，自97年1 月17日
          起40日，僱請看護全日照顧，每日1,500 元，共計受
          有看護費用支出之損害60,000元。
        (3)薪資損失之損害：原告於前開車禍事故發生前，任職
          於糖人食品店，因受前開傷害不能工作而受有薪資損
          失之損害，爰請求被告賠償原告自97年1 月18日起至
          97年7 月31日止、自97年10月1 日起至98年2 月8 日
          止、自98年3 月12日起至98年7 月31日止不能工作之
          薪資損失，共計255,000 元。
        (4)非財產上之損害：原告因被告前揭行為受有上開傷害
          ，受傷情況非輕，除肉體上感到痛苦，長期之行動不
          便更造成精神上之苦悶及憂鬱，爰請求被告賠償非財
          產上之損害169,167 元。
        為此，爰依民法第184 條第1 項前段或第191 條之2 規
        定，提起本訴，請求本院擇一而為原告勝訴之判決。並
        聲明求為判決：被告應給付原告552,431 元，及自刑事
        附帶民事訴訟起訴狀繕本送達被告之翌日起至清償日止
        ，按週年利率5%計算之利息。
    二、被告辯稱：
      (一)陳厚仁於前揭時日駕駛系爭機車，行至前開交岔路口，
        擬左轉臺南市○○路○ 段15巷，由西往東方向行駛；由
        證人任郡儀於本院97年度交易字第145 號刑事案件及臺
        灣高等法院臺南分院98年度交上易字第390 號刑事案件
        審理時證述並未見到系爭自用小客車撞擊系爭機車；且
        陳厚仁以時速48.5公里之速度左轉，必然倒地；及證人
        黃國平於臺灣高等法院臺南分院98年度交上易字第390
        號刑事案件審理時陳稱原告係因系爭機車本身之動力而
        飛出，可知陳厚仁駕駛之系爭機車尚未與被告駕駛之系
        爭自用小客車碰撞以前，已因陳厚仁在高速狀態緊急煞
        車而倒地，原告乃因未捉緊陳厚仁之腰部，以致向前方
        飛起，先掉落在系爭自用小客車擋風玻璃上，再掉落地
        面而受傷。
      (二)原告並未傷及牙齒，此由原告提出之成大醫院97年1 月
        24日診斷證明書及原告於員警詢問時陳述之受傷部位，
        即可證明原告有灌水虛報之事，原告所提出日新牙醫診
        所之診斷證明書有串通造假之嫌；況成大醫院亦有牙科
        部，原告何不在成大醫院內之牙科部就診？
      (三)原告年輕力壯，住院時由父母照顧，出院後已柱著柺杖
        行走，並無由看護即訴外人陳高春子照顧40日之情形。
      (四)原告於休養期間，仍可就讀需要高度勞動能力之家齊女
        子高級中學附設進修學校（下稱家齊女中）餐飲管理科
        （原告誤認為中西餐術科），可證原告僅於課餘打工，
        並無不能工作之情形。再原告乃與糖人食品店串通，偽
        稱為正式員工，且原告僅工讀半月，即可領得全勤獎金
        2,000 元，更可推測糖人食品店所出具薪資明細（下稱
        系爭薪資明細）之內容有造假之嫌。
      (五)原告請求被告賠償非財產上之損害之金額過高，可見原
        告趁機斂財之居心。
      (六)並聲明求為判決：原告之訴及假執行之聲請均駁回，如
        受不利之判決，願供擔保請准免為假執行。
    三、本件之爭點：
      (一)被告應否負侵權行為損害賠償責任？
      (二)原告於本件訴訟所得請求被告賠償之金額為若干？
    四、得心證之理由：
      (一)被告應否負侵權行為損害賠償責任？
        1.本件原告主張被告於97年1 月17日22時許，駕駛系爭
          自用小客車，沿臺南市○○路○ 段15巷，由西向東方
          向行駛，行經臺南市○○路與尊南街間之交岔路口時
          ，本應注意汽車行至無號誌之交岔路口，應減速慢行
          ，作隨時停車之準備，且應注意汽車行駛時，駕駛人
          應注意車前狀況，並隨時採取必要之安全措施，而依
          當時情形，並無不能注意之情事，竟疏於注意上情，
          貿然前行；適有陳厚仁駕駛系爭機車，附載原告，沿
          臺南市○○街，由北往南方向行駛，亦行經前揭處所
          ，被告因未減速慢行，作隨時停車之準備，且未注意
          車前狀況，並隨時採取必要之安全措施，致與陳厚仁
          駕駛之系爭機車發生碰撞，使原告因而受有右側脛骨
          腓骨骨折及牙齒受損等傷害之事實，為被告所否認，
          而以前揭情詞置辯。查：
          (1)原告主張前開車禍事故發生以前，被告乃駕駛系爭
            自用小客車，沿臺南市○○路○ 段15巷，由西向東
            方向行駛，行至前開交岔路口；陳厚仁於前開時日
            ，駕駛系爭機車，附載原告，行至前開交岔路口以
            前，乃沿臺南市○○街，由北往南方向行駛，為兩
            造所不爭執，自堪信為真正。
          (2)被告雖抗辯陳厚仁於前揭時日駕駛系爭機車，行至
            前開交岔路口，擬左轉臺南市○○路○ 段15巷，由
            西往東方向行駛之事實。惟查：
            (甲)原告於前開車禍事故發生後，員警詢問時，雖陳
              稱：「當時陳厚仁駕駛226 －CAB 號重機車載我
              ，沿尊南街作北向南行駛至肇事地點時作左轉，
              與沿金華路2 段15巷作西向東駛來一部汽車（指
              5T－9885號）發生肇事」等語，已經本院調取臺
              灣臺南地方法院檢察署（下稱臺南地檢署）97年
              度交查字第317 號卷宗核閱無訛（參見臺南地檢
              署97年度交查字第317 號卷宗第8 頁所附臺南市
              ○○○道路交通事故談話紀錄表影本），並有前
              開卷宗影本1 份附卷可按。惟查，原告於前開車
              禍事故發生後，員警詢問時所為之前開陳述，非
              但核與其於本院97年度交易字第145 號刑事案件
              審理時結證：當時伊與陳厚仁欲直行，並無欲左
              轉等語不符，亦與陳厚仁於前開車禍事故發生後
              ，員警詢問時陳稱：「我駕駛226 －CAB 號重機
              車後載我女朋友郗書強，沿尊南街作北向南行駛
              至肇事地點時，與沿金華路2 段15巷作西向東駛
              來一部汽車（指5T－9885號）發生肇事」等語，
              及被告於前開車禍事故發生後，員警詢問時陳述
              ：「我駕駛5T－9885號自小客車右載表姐任郡儀
              ，沿金華路2 段15巷作西向東行駛至肇事地點，
              與沿尊南街作北向南駛來一部機車（指226 －
              CAB 號）發生肇事」等語未合，業經本院調取本
              院97 年 度交易字第145 號刑事案件卷宗及臺南
              地檢署97年度交查字第317 號卷宗核閱屬實（參
              見本院97年度交易字第145 號刑事案件卷宗第78
              頁、臺南地檢署97年度交查字第317 號卷宗第6
              頁、第7 頁所附臺南市○○○道路交通事故談話
              紀錄表影本），並有前開卷宗影本各1 份附卷可
              按，原告於前開車禍事故發生以後，員警詢問時
              所為之前開陳述，是否確與事實相符，已難遽信
              ；況且，原告於前揭時日，僅為陳厚仁所駕駛系
              爭機車附載之乘客，並非駕駛系爭機車之人，原
              告於前開車禍事故發生後，員警詢問時所為之前
              開陳述，無非僅係其個人非以實際經驗為基礎之
              推測之詞，亦不足作為證據。
            (乙)臺灣高等法院臺南分院將前開車禍事故，囑託財
              團法人成大研究發展基金會（下稱成大基金會）
              鑑定以後，成大基金會出具之鑑定意見書（下稱
              系爭鑑定意見書）雖認陳厚仁於前開車禍事故發
              生前，欲左轉之可能性為80% 至100%，有系爭鑑
              定意見書影本1 份在卷可按（參見本院98年度訴
              字第812 號卷宗卷(一)第285 頁），惟證人即制作
              系爭鑑定書之黃國平於臺灣高等法院臺南分院98
              年度交上易字第390 號刑事案件審理時陳稱：並
              無具體證據證明系爭機車於前開交岔路口，欲左
              轉臺南市○區○○路2 段15巷，因此作成2 種可
              能性之分析，供法院作為參考等語（參見臺灣高
              等法院臺南分院98年度交上易字第390 號刑事案
              件99年3 月16日審判筆錄第9 頁），已經本院調
              取上開刑事案件卷宗核閱無訛，並有上開刑事案
              件卷宗影本1 份附卷足據，可知系爭鑑定書內所
              載前開部分之內容，僅為黃國平個人意見之詞，
              並不得據為認定事實之依據。
            (丙)臺灣高等法院臺南分院98年度交上易字第390 號
              刑事判決，雖認定陳厚仁於前揭時日駕駛系爭機
              車，行至前開交岔路口，擬左轉臺南市○區○○
              路2 段15巷。惟按，刑事判決所認定之事實，於
              獨立之民事訴訟，並無拘束力，本院自應就當事
              人主張之該事實，及其所聲明之證據，自行調查
              斟酌，決定取捨（最高法院69年臺上字第2674號
              判例意旨參照），並不受其拘束；且細繹前開刑
              事判決之內容，可知前開刑事判決僅係本於刑事
              訴訟罪證有疑利益歸於被告原則，而非基於堅強
              之證據認定陳厚仁於前揭時日駕駛系爭機車，行
              至前開交岔路口，擬左轉臺南市○區○○路2 段
              15巷（參見前開刑事案件理由貳、二、(四)、）
              ，衡之民事訴訟並無罪證有疑利益歸於被告原則
              之適用，上開刑事判決為前揭部分事實認定之理
              由，於本件民事訴訟自不可採，本院自不能因臺
              灣高等法院臺南分院98年度交上易字第390 號刑
              事判決認定陳厚仁於前揭時日駕駛系爭機車，行
              至前開交岔路口，擬左轉臺南市○區○○路2 段
              15巷，即認被告前開部分之抗辯，應與事實相符
              。
            (丁)此外，被告就其抗辯之前開部分事實，復未能舉
              出其他證據以實其說，被告前開部分之抗辯，自
              不足採。
          (3)前開車禍事故發生以後，系爭機車正面飾板完整，
            並無與系爭自用小客車發生碰撞之痕跡，右前車頭
            避震器後方與腳踏板銜接處附近破裂，系爭自用小
            客車左前保險桿略與車身分離、左前保險桿油漆刮
            花、左前霧燈燈罩破裂、前擋風玻璃受損；系爭機
            車倒在系爭自用小客車左前方，於系爭自用小客車
            停止處北側地面留有由西往東方向延伸、總長6.4
            公尺之刮地痕，系爭自用小客車停在刮地痕起始點
            之東側，此有道路交通事故現場圖1 份、現場照片
            及系爭機車、系爭自用小客車受損之照片共計16幀
            附於臺南地檢署97年度交查字第317 號卷宗足稽（
            參見臺南地檢署97年度交查字第317 號卷宗第10頁
            至第16頁），已經本院調取上開卷宗核閱無訛，並
            有前開卷宗影本1 份附卷足稽。參諸被告駕駛之系
            爭自用小客車、陳厚仁駕駛之系爭機車於前開車禍
            事故發生前行進及物理作用力之方向、原告乘坐於
            系爭機車上在系爭機車突然停止時，其身體因慣性
            而朝原行進方向前行之慣性定律、系爭機車、系爭
            自用小客車於前開車禍發生後受損之情形及倒地或
            停止之位置；復酌以如陳厚仁駕駛之系爭機車於與
            被告駕駛之系爭自用小客車發生碰撞以前，系爭機
            車業已倒地，理應於地面留下由北往南方向延伸之
            刮地痕，直至與系爭自用小客車發生碰撞之後，始
            因受被告所駕駛系爭自用小客車向東作用力之影響
            ，而於地面留下由西往東方向之刮地痕，應無未於
            地面留下任何由北往南方向延伸之刮地痕之理。可
            知前開車禍事故之發生，乃因被告於前揭時日，駕
            駛系爭自用小客車行經前開交岔路口時，系爭自用
            小客車左前保險桿與左前霧燈處與陳厚仁所駕駛系
            爭機車右側車頭避震器與腳踏板銜接處附近發生碰
            撞，以致系爭機車右前車頭避震器後方與腳踏板銜
            接處附近破裂，系爭自用小客車左前保險桿略與車
            身分離、左前保險桿油漆刮花、左前霧燈燈罩破裂
            ；且使系爭機車向南之作用力受阻並因受被告所駕
            駛系爭自用小客車向東作用力之影響而向東方摔出
            ，而於系爭自用小客車停止處北側地面留下由西往
            東方向延伸，總長6.4 公尺刮地痕之後，始行停止
            ；並使陳厚仁附載之原告，於系爭機車與系爭自用
            小客車發生碰撞而突然停止時，其身體因慣性而朝
            系爭機車原行進之南方摔出，因而摔至系爭自用小
            客車前擋風玻璃上，致原告受有前開傷害，系爭自
            用小客車前擋風玻璃亦因此而破裂受損。另臺灣高
            等法院臺南分院將前開車禍事故，囑託成大基金會
            鑑定以後，成大基金會出具之系爭鑑定意見書亦認
            系爭自用小客車與系爭機車之撞擊方式，乃系爭自
            用小客車左側正面撞擊系爭機車右側（約從車頭至
            車身2/3 處），有系爭鑑定意見書影本1 份在卷可
            參（參見本院98年度訴字第812 號卷宗卷(一)第28 2
            頁），亦同此認定。
          (4)至被告雖抗辯：由證人任郡儀於本院97年度交易字
            第145 號刑事案件及臺灣高等法院臺南分院98年度
            交上易字第390 號刑事案件審理時證述並未見到系
            爭自用小客車撞擊系爭機車；且陳厚仁以時速48.5
            公里之速度左轉，必然倒地；及證人黃國平於臺灣
            高等法院臺南分院98年度交上易字第390 號刑事案
            件審理時陳稱原告係因系爭機車本身之動力而飛出
            ，可知陳厚仁駕駛之系爭機車尚未與被告駕駛之系
            爭自用小客車碰撞以前，已因陳厚仁在高速狀態緊
            急煞車而倒地，原告乃因未捉緊陳厚仁之腰部，以
            致向前方飛起，先掉落在系爭自用小客車擋風玻璃
            上，再掉落地面而受傷等語。然查：
            (甲)證人任郡儀於本院97年度交易字第145 號刑事案
              件審理時雖證稱：「我沒有看到兩臺車碰撞，我
              是先看到那個人（指原告）撞到我前面的擋風玻
              璃上」等語（參見本院97年度交易字第145 號刑
              事卷宗第86頁）；於臺灣高等法院臺南分院98年
              度交上易字第390 號刑事案件審理時並證述：「
              我沒有看到2 臺車碰撞的狀況，我只看到那個女
              生飛起來在我們的擋風玻璃，大概是從我們側面
              飛過來就直接到我們擋風玻璃上面」、「我沒有
              看到馬浚文去撞到她」、「（問：妳確認妳有看
              到車禍發生，但妳沒有看到馬浚文去撞他，是不
              是？答：）對」、「我沒有看到機車在前面滾」
              、「（問：妳有無看到對方的機車過來？答：）
              我沒有看到。我是先看到那個女的飛過來」等語
              （參見臺灣高等法院臺南分院98年度交上易字第
              390 號刑事案件99年3 月16日審判筆錄第18頁、
              第20頁、第21頁、第22頁、第25頁），證述並未
              見到系爭自用小客車與系爭機車發生碰撞之情形
              ，已經本院調取上開刑事案件卷宗核閱無訛，並
              有前開刑事案件卷宗影本各1 份附卷可參。惟按
              ，證人對於過往事件之陳述，是否確與事實相符
              ，取決於證人對於該事件之知覺是否正確、由該
              知覺轉化而成之記憶是否無誤、對該記憶之陳述
              是否確實，然因人對於事件之知覺，時因觀察之
              時間、角度、情境、壓力等因素，致與事實有所
              出入，是以，並不能僅以在場之證人並未見到某
              一事實，即認某一事實絕未發生。查，系爭自用
              小客車乃於左前保險桿與左前霧燈處與系爭機車
              右側車頭避震器與腳踏板銜接處附近發生碰撞，
              已如前述，可知系爭機車與系爭自用小客車發生
              碰撞時，系爭機車尚未行至證人任郡儀當時所在
              位置之正前方，證人任郡儀受限於觀察之角度，
              原即未必能夠目睹系爭機車與系爭自用小客車發
              生碰撞之瞬間；參之證人任郡儀於臺灣高等法院
              臺南分院98年度交上易字第390 號刑事案件審理
              時證述：「因為我是坐在副駕駛座，我旁邊還有
              馬浚文，他從那個方向過來的話，基本上我看不
              到機車騎士」、「…，我是視線是無法看到那邊
              」、「（問：妳有無看到對方的機車過來？答：
              ）我沒有看到，……」等語（參見臺灣高等法院
              高雄分院98年度交上易字第390 號刑事案件99年
              3 月16日審判筆錄第19頁、第25頁），已經本院
              調取前開刑事案件卷宗核閱屬實，並有上開刑事
              案件卷宗影本1 份附卷可稽，足見證人任郡儀於
              前開車禍事故發生前，受限於觀察之角度，並未
              見到陳厚仁駕駛之系爭機車。又證人任郡儀於前
              開車禍事故發生前，既未見到陳厚仁駕駛之系爭
              機車，自無目睹系爭機車與系爭自用小客車發生
              碰撞瞬間之可能，自不能僅因證人任郡儀證述並
              未見到系爭自用小客車與系爭機車發生碰撞之情
              形，即認系爭自用小客車未與系爭機車發生碰撞
              ，遑論陳厚仁駕駛之系爭機車是否尚未與被告駕
              駛之系爭自用小客車碰撞以前，已因陳厚仁在高
              速狀態緊急煞車而倒地。
            (乙)被告抗辯陳厚仁於前揭時日駕駛系爭機車行經前
              開交岔路口，擬左轉臺南市○區○○路2 段15巷
              ，由西往東方向行駛之事實，並不足採，已如前
              述，其據以抗辯陳厚仁以時速48.5公里之速度左
              轉，必然倒地等語，亦無足取。
            (丙)原告乃於系爭機車與系爭自用小客車發生碰撞而
              突然停止時，其身體因慣性而朝系爭機車原行進
              之南方摔出，已如前述，亦即於2 車發生碰撞時
              ，原告之身體因慣性而受系爭機車本身動力所生
              、原來向南作用力之影響而朝南方摔出，核與證
              人黃國平於臺灣高等法院臺南分院98年度交上易
              字第390 號刑事案件審理中陳稱原告因系爭機車
              本身之動力而飛出，並無不符，被告以證人黃國
              平於臺灣高等法院臺南分院98年度交上易字第39
              0 號刑事案件審理時陳稱原告係因系爭機車本身
              之動力而飛出，據以推論可知陳厚仁駕駛之系爭
              機車尚未與被告駕駛之系爭自用小客車碰撞以前
              ，已因陳厚仁在高速狀態緊急煞車而倒地，原告
              乃因未捉緊陳厚仁之腰部，以致向前方飛起，先
              掉落在系爭自用小客車擋風玻璃上，再掉落地面
              而受傷等語，自不足採。
            (丁)參諸被告於臺南地檢署檢察事務官詢問時陳稱：
              「（問：時速多少？）10至20，我剛起步」、「
              我從金華路2 段行經路口，對方速度很快，突然
              從我左前方來，並且撞我的左前方保險桿」等語
              （參見臺南地檢署97年度交查字第526 號卷宗第
              4 頁）；於97年4 月29日具狀陳稱：「…陳厚仁
              兩度違反交通規則，又超速飆車，騎機車到無交
              通號誌路口，不但未讓右邊車先行，又未減速慢
              行，反而加速企圖搶道，因此才撞上被告汽車左
              前保險桿，並促使後座乘客郗書強飛向被告汽車
              右前擋風玻璃，造成郗女右腳骨折，……」等語
              ，有被告97年4 月29日刑事聲請鑑定及傳喚證人
              狀影本1 份附於臺南地檢署97年度交查字第754
              號卷宗足稽（參見臺地檢署97年度交查字第754
              號卷宗第2 頁），已經本院調取上開卷宗核閱無
              訛，並有上開卷宗影本1 份附卷可考，均無隻言
              片語提及系爭機車與系爭自用小客車發生碰撞以
              前，業因緊急煞車而失控倒地，益徵被告上開辯
              解，無非事後卸責之詞，不足採信。
            (戊)另證人即於前開車禍事故以後，修繕系爭自用小
              客車之吳演達於本院言詞辯論時雖證稱：如為正
              面擦撞，號牌處應會較為嚴重，前開車禍事故應
              係自角落切入，並非正面撞擊，角度處45度切入
              ，應為側面撞擊，如為正面撞擊，系爭自用小客
              車左、右側車燈均會破裂等語（參見本院98年度
              訴字第812 號卷宗卷(一)第168 頁）。惟經本院質
              以能否自車損狀況，判斷何人撞擊何人，證人吳
              演達證述：無法判斷，僅能陳述兩者相撞等語（
              參見本院98年度訴字第812 號卷宗卷(一)第169 頁
              ），可知證人吳演達亦不能判斷前開車禍事故發
              生之經過，自不能以證明證人吳演達前開證言，
              而為有利或不利被告之認定。
            (己)從而，被告上開部分之辯解，自不足採。
          (5)前開車禍事故發生之地點，乃無號誌之交岔路口，
            有道路交通事故現場圖影本1 份附於臺南地檢署97
            年度交查字第317 號卷宗足稽（參見臺南地檢署97
            年度交查字第317 號卷宗第9 頁），已經本院調取
            上開卷宗核閱無訛，並有前開卷宗影本1 份附卷足
            稽；再前開車禍事故發生時，系爭自用小客車乃於
            左前保險桿與左前霧燈處，與系爭機車右側車頭避
            震器與腳踏板銜接處發生碰撞；而前開車禍事故發
            生以後，系爭自用小客車停在刮地痕起始點之東側
            ，有如前述，可見系爭自用小客車於與系爭機車發
            生碰撞以後，仍然向前行進逾越系爭自用小客車車
            身之距離，始行停止，足認被告於前揭時日，駕駛
            系爭自用小客車行經前開交岔路口時，並未減至隨
            時可以煞停之速度，緩慢前行，作隨時停車之準備
            。其次，被告於前開車禍事故發生後，為員警詢問
            時陳稱：「我看見對方車輛在我車左方約10公尺處
            」等語，已經本院調取臺南地檢署97年度交查字第
            31 7號卷宗核閱屬實（參見臺南地檢署97年度交查
            字第317 號卷宗第7 頁所附臺南市○○○道路交通
            事故談話紀錄表影本），並有上開卷宗影本1 份附
            卷可考，可知被告發現陳厚仁駕駛之系爭自用小客
            車時，二車相距約有10公尺，如被告於前揭時日駕
            駛系爭自用小客車，行經前開交岔路口時，確能注
            意車前狀況，並隨時採取必要之安全措施，自可於
            發現陳厚仁駕駛系爭機車沿臺南市○○街，由北往
            南方向駛來時，將車速減至隨時可以煞停之速度，
            緩慢前行，並於確認陳厚仁並無讓其先行之跡象時
            ，立即煞停，避免前開車禍事故之發生，可見被告
            於前揭時日，駕駛系爭自用小客車行經上開處所時
            ，亦有未注意車前狀況，並隨時採取必要之安全措
            施等情甚明。
          (6)原告主張其因前開車禍事故，受有右側脛骨腓骨骨
            折之事實，有成大醫院診斷證明書影本1 份為證（
            參見本院98年度訴字第812 號卷宗卷(二)第30頁），
            為被告於言詞辯論時所不爭執，依民事訴訟法第
            280 條第1 項規定，視同自認，自堪信為真正。其
            次，原告主張其因上開車禍事故，並受有牙齒損傷
            傷害之事實，為被告所否認，抗辯：原告並未傷及
            牙齒，此由原告提出之成大醫院97年1 月24日診斷
            證明書及原告於員警詢問時陳述之受傷部位，即可
            證明原告有灌水虛報之事，原告所提出日新牙醫診
            所之診斷證明書有串通造假之嫌；況成大醫院亦有
            牙科部，原告何不在成大醫院內之牙科部就診？等
            語。查：
            (甲)原告於前開車禍事故以後，自97年5 月2 日起至
              97年5 月15日止前往日新牙醫診所就診，診斷結
              果右上1 、左上1 、2 牙齒橫斷裂、神經暴露，
              有日新牙醫診所診斷證明書1 份在卷可按（參見
              本院97年度交附字第64號卷宗13頁）；參以證人
              即日新牙醫診所醫師方鎮鴻於本院言詞辯論時證
              稱：原告於門診時就右上1 、左上1 、2 牙齒敲
              診時疼痛，敲診疼痛幾乎均由外力所致，原告陳
              稱先前車禍時撞擊前面牙齒，伊依據問診及原告
              口腔狀況診斷，認為撞擊應直接與車禍事故有關
              等語（參見本院98年度訴字第812 號卷宗卷(一)第
              184 頁至第185 頁），可見原告主張因前開車禍
              事故，受有牙齒損傷傷害之事實，尚堪信為真正
              。
            (乙)至被告雖以前開情詞置辯。惟查，原告所提出成
              大醫院97年1 月24日診斷證明書，乃成大醫院就
              原告前往該院骨科部就診，該院骨科部醫師診斷
              之結果所出具之診斷證明書，此參之該診斷證明
              書科別欄記載「骨科部」自明（參見本院98年度
              訴字第812 號卷宗卷(一)第5 頁），僅能證明原告
              前往成大醫院骨科部就診，經成大醫院骨科部醫
              師診斷受有右側脛骨腓骨骨折之傷害，並不能據
              以認定原告牙齒並未受有傷害之事實；再一般牙
              齒經外力撞擊後，未必於當日發現症狀，2 日至
              1 個月，甚至3 個月以上發現症狀，均有可能，
              業據證人方鎮鴻於本院言詞辯論時證述屬實（參
              見本院98年度訴字第812 號卷宗卷(一)第185 頁）
              ，且原告於97年5 月2 日始因牙齒之症狀前往日
              新牙醫診所就診，原告縱於前開車禍發生以後，
              員警詢問時，並未陳述牙齒受損，亦與常情無違
              ，被告以原告提出之成大醫院97年1 月24日診斷
              證明書及原告於員警詢問時陳述之受傷部位，均
              無牙齒，即認原告有灌水虛報之事，自不足採；
              另原告於97年1 月25日即自成大醫院出院，此觀
              之卷附成大醫院診斷證明書之記載自明（參見本
              院98年度訴字第812 號卷宗卷(一)第5 頁），於97
              年5 月2 日始因牙齒之症狀前往日新牙醫診所就
              診，原告縱因交通便利之考量，而未前往成大醫
              院牙科部就診，亦與常理無悖，被告以成大醫院
              亦有牙科，原告何不在成大醫院內之牙科部就診
              為由，質疑原告之牙齒因前開車禍事故而受損，
              亦無足取。從而，原告主張其因上開車禍事故，
              並受有牙齒損傷之傷害，亦堪信為實在。
          (7)按行經無號誌之交岔路口，應減速慢行，作隨時停
            車之準備；汽車行駛時，駕駛人應注意車前狀況，
            並隨時採取必要之安全措施，此觀諸道路交通安全
            規則第93條第1 項第2 款、第94條第3 項之規定自
            明。次按，道路交通安全規則第93條第1項 第2 款
            所謂「減速慢行，作隨時停車之準備」，乃指將行
            車速度減至隨時可以煞停之速度，緩慢前行，作隨
            時停車之準備。查，被告於前揭時日，駕駛系爭自
            用小客車，行經上開無號誌交岔路口，自應遵守上
            開道路交通安全規則之規定，將行車速度減至隨時
            可以煞停之速度，緩慢前行，作隨時停車之準備，
            並應注意車前狀況，隨時採取必要之安全措施；而
            依當時夜間有照明，道路係柏油路面無缺陷，亦無
            任何障礙物，有道路交通事故調查報告表(一)附於臺
            南地檢署97年度交查字第317 號卷宗足稽（參見臺
            南地檢署97年度交查字第317 號卷宗第4 頁），已
            經本院調取上開卷宗核閱無訛，並有前開卷宗影本
            1 份在卷足據，並無不能注意之情事，竟疏於注意
            上情，未將行車速度減至隨時可以煞停之速度，緩
            慢前行，作隨時停車之準備，且未注意車前狀況，
            隨時採取必要之安全措施，即貿然前行，致與陳厚
            仁駕駛之系爭機車發生碰撞，使原告因而受有上開
            傷害，被告對於原告所受之傷害，顯有過失，且其
            過失行為與原告受傷之結果間具有相當因果關係甚
            明。復按，汽車駕駛人對於防止危險發生之相關交
            通法令之規定，業已遵守，並盡相當之注意義務，
            以防止危險發生，始可信賴他人亦能遵守交通規則
            並盡同等注意義務。若因此而發生交通事故，方得
            以信賴原則為由免除過失責任（最高法院98年度臺
            上字第1587號判決意旨參照）。被告於前揭時地，
            既已違反前開道路交通安全規則之規定，揆之前揭
            說明，自不得以信賴原則為由免除其過失責任，附
            此敘明。
          (8)前開車禍事故，經臺南地檢署送請臺灣省臺南區車
            輛行車事故鑑定委員會（下稱臺南區鑑定委員會）
            鑑定結果，認被告駕駛自用小客車，行經無號誌交
            岔路口，未注意車前狀況，未減速慢行，為肇事次
            因；嗣經臺灣省車輛行車事故覆議委員會（下稱覆
            議委員會）覆議結果，亦認依照臺南區鑑定委員會
            之鑑定意見；另經臺灣高等法院高雄分院送請成大
            基金會鑑定結果，亦認如陳厚仁於前揭車禍事故發
            生前，乃駕駛系爭機車沿臺南市○區○○街，由北
            往南方向行駛，則被告駕駛系爭自用小客車於無號
            誌、標誌之交岔路口，未注意車前狀況，未減速慢
            行，為肇事次因，有臺南區鑑定委員會鑑定意見書
            影本1 份附於臺南地檢97年度交查字第754 號卷宗
            、覆議委員會97年12月16日覆議字第0976204706號
            函影本1 份附於本院97年度交易字第145 號刑事卷
            宗、成大基金會鑑定意見書影本1 份附於臺灣高等
            法院臺南分院98年度交上易字第390 號卷宗足稽（
            參見臺南地檢署97年度交查字第754 號卷宗第6 頁
            、本院97年度交易字第145 號卷宗第45頁、臺灣高
            等法院臺南分院98年度交上易字第145 號卷宗第
            105 頁至第129 頁），已經本院調取上開各該卷宗
            核閱無訛，並有前開各該卷宗影本各1 份附卷可考
            ，可資參照；至前開各該鑑定意見，疏未認定被告
            尚有行經無號誌之交岔路口，未作隨時停車之準備
            ，及未隨時採取必要之安全措施之疏失，尚有未洽
            ，此部分本院不予參酌。
        2.次按，因故意或過失，不法侵害他人權利者，負損害
          賠償責任；不法侵害他人之身體或健康者，對於被害
          人因此喪失或減少勞動能力或增加生活上需要時，應
          負損害賠償責任；又不法侵害他人之身體、健康、名
          譽、自由、信用、隱私、貞操，或不法侵害其他人格
          法益而情節重大者，被害人雖非財產上之損害，亦得
          請求賠償相當之金額，民法第184 條第1 項前段、第
          193 條第1 項、第195 條第1 項分別定有明文。查，
          被告因過失傷害原告之身體，已如前述，乃不法侵害
          原告之身體，揆之前揭規定，對於原告所受之醫療費
          用支出損害、增加生活上需要之損害－看護費用支出
          之損害、薪資損失之損害，及非財產上之損害，自應
          負損害賠償責任。
      (二)原告於本件訴訟所得請求被告賠償之金額為若干？
        1.茲就原告請求被告賠償之項目及金額，應否准許，析
          述如下：
          (1)醫療費用之損害：
            (甲)本件原告主張因受前開傷害，於成大醫院、臺南
              醫院分別自費支出醫療費用33,319元、445 元之
              事實，業據其提出成大醫院收據影本12份、臺南
              醫院醫療費用收據影本1 份為證（參見本院98年
              度訴字第812 號卷宗卷(一)第29頁至第34頁、第36
              頁至第37頁、第39頁至第42頁、卷(二)第32頁至第
              34頁、卷(一)第38頁），為被告於言詞辯論時所不
              爭執，自堪信為真正；又依原告當時受傷之程度
              ，前開醫療費用之支出，經核應屬必要，原告請
              求被告賠償前開部分之醫療費用，應屬正當。
            (乙)本件原告主張因受前開傷害，前往日新牙醫診所
              自費支出醫療費用27,000元之事實，核與證人方
              鎮鴻於本院言詞辯論時，證述：原告自費部分為
              27,000元等語（參見本院98年度訴字第812 號卷
              宗卷(一)第186 頁反面）相符，應堪信為真實；又
              依原告當時受傷之程度，前開醫療費用之支出，
              經核亦屬必要，原告請求被告賠償前開部分之醫
              療費用，亦屬正當。
            (丙)準此，原告請求被告賠償醫療費用60,764元（計
              算式：33,319＋445 ＋27,000＝60,764），應屬
              正當。
          (2)增加生活上需要之損害：
            (甲)本件原告因前開車禍事故，受有右側脛骨腓骨骨
              折之傷害，於97年1 月17日前往成大醫院急診；
              於97年1 月18日進行閉鎖式骨折復位固定手術後
              ；於97年1 月25日出院，共計住院9 日，有成大
              醫院診斷證明書影本1 份在卷可按（參見本院98
              年度訴字第812 號卷宗卷(一)第5 頁）；又因原告
              下肢骨折無法自由活動，有看護之必要，約需全
              日看護照顧2 週，半日看護照顧2 週，並有成大
              醫院病患診療摘錄表影本1 份在卷可按（參見本
              院98年度訴字第812 號卷宗卷(一)第106 頁），足
              見原告自97年1 月17日起至97年1 月30日止，有
              由看護全日照顧之必要，自97年1 月31日起至97
              年2 月13日止，有由看護半日照顧之必要。至被
              告空言抗辯：原告年輕力壯，出院後已柱著柺杖
              行走等語，用以質疑原告於出院以後，並無看護
              照顧之需要，自不足採。從而，原告請求被告賠
              償自97年1 月17日起至97年1 月30日止看護全日
              照顧及自97年1 月31日起至97年2 月13日止看護
              半日照顧之費用，即屬正當；逾此部分之請求，
              則非正當。
            (乙)本件原告主張其自97年1 月17日起，僱請看護照
              顧，支出看護費用之事實，雖據其提出看護費用
              證明影本1 份為證（參見本院98年度訴字第812
              號卷宗卷(一)第45頁），惟被告否認前開看護費用
              證明影本之真正，而原告復未能舉證前開看護費
              用證明影本之真正，前開看護費用證明影本自不
              得據為認定事實之證據。再原告就其自97年1 月
              17日至97年2 月13日止，僱請看謢照顧，支出看
              護費用之事實，雖未能舉證以實其說，惟縱令原
              告係由其親屬照顧，而未實際支付看護費用，然
              因親屬受傷，而由親屬代為照顧被害人之起居，
              固係出於親情，但親屬看護所付出之勞力，並非
              不能評價為金錢，只因兩者身分密切而免除支付
              義務，此種親屬基於身分關係之恩惠，自不能加
              惠於加害人，仍應認被害人受有相當看護費用之
              損害，得向加害人請求賠償。本院審酌原告住於
              臺南市，有個人基本資料查詢結果1 份在卷可按
              （參見本院97年度交附字第64號卷宗第22頁）；
              而臺南市住院病患家事服務人員職業工會所屬會
              員照顧病患全日日班12小時1,200 元，夜班12小
              時1,200 元，全日班24小時2,000 元，住院時與
              不住院時之費用相同，此有臺南市住院病患家事
              服務業職業工會98年10月29日南市住工總字第09
              9037號函影本1 份在卷足據（參見本院98年度訴
              字第812 號卷宗卷(二)第119 頁），認原告主張看
              護費用每日1,500 元，尚稱適當；又看護費用每
              日既以1,500 元計算，則看護半日照顧之費用，
              自應以其半數即以750 元計算為允洽。從而，原
              告請求被告賠償自97年1 月17日起至97年1 月30
              日止看護全日照顧之費用、自97年1 月31日起至
              97年2 月13日止看護半日照顧之費用，共計
              31,500 元 （計算式：14×1,500 ＋14×750 ＝
              31,500），應屬正當；逾此部分之請求，則非正
              當。
          (3)薪資收入之損害：
            (甲)經本院函詢成大醫院，一般年約17歲之人士，如
              受有與原告於97年1 月17日前往成大醫院就診時
              相同之傷勢，約多久期間可以從事店員之打工工
              作，成大醫院認：約半年可從事店員之打工工作
              ，有成大醫院病患診療摘錄表影本1 份在卷可考
              （參見本院98年度訴字第812 號卷宗卷(二)第50頁
              ），足見原告主張因受前開傷害，自97年1 月18
              日起至97年7 月17日止不能工作，尚堪信實；逾
              此部分之主張，則難採憑。至被告雖抗辯：原告
              於休養期間，仍可就讀需要高度勞動能力之家齊
              女中餐飲管理科，可證原告並無不能工作之情形
              等語，惟查，原告就讀之家齊女中餐飲管理科上
              課期間不需搬運重物，有家齊女中99年11月15日
              齊女進字第0990006085號函1 份在卷可按（參見
              本院98年度訴字第812 號卷宗卷(二)第47頁），被
              告辯稱原告係就讀需要高度勞動能力之家齊女中
              餐飲管理科等語，已與事實不符，其以原告於休
              養期間，仍可就讀需要高度勞動能力之家齊女中
              餐飲管理科為由，據以抗辯可證原告並無不能工
              作之情形等語，自無足取。
            (乙)原告主張於前開車禍事故受傷以前，任職於糖人
              食品店之事實，業據其提出其內記載「本月升正
              職」等語之系爭薪資明細1 份為證（參見本院97
              年度交附字第64號卷宗第11頁），核與糖人食品
              店所出具載有原告於97年1 月升正職等語之字據
              內容相符，有該字據1 份在卷足據（參見本院98
              年度訴字第812 號卷宗卷(一)第174 頁）；且糖人
              食品店於前開車禍事故發生以前，已為原告投保
              勞工保險，並有勞保局電子閘門查詢作業被保險
              人投保資料1 份在卷可按（參見本院98年度訴字
              第812 號卷宗卷(二)第66頁），原告主張之前揭事
              實，應堪信為實在。其次，原告雖主張任職於糖
              人食品店，每月薪資17,000元，並提出系爭薪資
              明細1 份為證（參見本院97年度交附字第64號卷
              宗第11頁），惟查，系爭薪資明細內雖記載「全
              薪17,000」等語，然查，糖人食品店之正式員工
              底薪13,000元、全勤獎金2,000 元、伙食津貼
              2,000 元，正式員工可享全勤獎金及伙食津貼，
              惟如出勤遲到，則不發給全勤獎金，有糖人食品
              店出具之字據及說明書各1 份在卷可按（參見本
              院98年度訴字第812 號卷宗卷(一)第174 頁、第
              143 頁），可見原告任職於糖人食品店之工資，
              亦即因工作而獲得之經常性給與應僅有底薪
              13,000元、伙食津貼2,000 元，共計15,000元，
              至於全勤獎金則為非經常性獎金，並非工資。至
              被告雖抗辯：原告乃與糖人食品店串通，偽稱為
              正式員工，且原告僅工讀半月，即可領得全勤獎
              金2,000 元，更可推測系爭薪資明細之內容有造
              假之嫌等語。惟查，被告就其抗辯原告乃與糖人
              食品店串通，偽稱為成正式員工之事實，並未舉
              出任何證據以實其說，被告上開部分之辯解，自
              不足採；再勞工是否必須當月並無請假、遲到或
              曠工，抑或僅須並無遲到或曠工，即可領得全勤
              獎金？勞工於月中離職者，在離職以前，如無遲
              到或曠工者，可否領得全勤獎金？本係由雇主決
              定，原告於97年1 月上開車禍事故發生以前，雖
              僅工作半月，惟如無遲到或曠工之情事，並非絕
              無領得全勤獎金之可能，被告以原告僅工讀半月
              ，即可領得全勤獎金2,000 元，即認系爭薪資明
              細有造假之嫌，自無足取。
            (丙)原告自97年1 月18日起至97年7 月17日止，既因
              受有前開傷害，不能工作，原告請求被告賠償其
              因前揭期間不能工作所受之薪資損失，應屬正當
              ；又原告於受傷以前，任職於糖人食品店之工資
              為15,000元，已如前述，則原告請求被告賠償自
              97年1 月17日起至97年7 月16日之薪資損失，共
              計90,000元（計算式：15,000×6 ＝90,000），
              即屬有據。再原告自97年7 月18日以後，既無不
              能工作之情形，則原告請求被告賠償自97年7 月
              18日起至97年7 月31日止、自97年10月1 日起至
              98年2 月8 日止、自98年3 月12日起至98年7 月
              31日止不能工作之薪資損失，即屬無據。
            (丁)從而，原告請求被告賠償之薪資損失，在90,000
              元之範圍內，洵屬有據；逾此部分之請求，則屬
              無據。
          (4)非財產上之損害：
            (甲)按法院對於非財產上損害賠償，應斟酌雙方之身
              分、地位、資力與加害之程度及其他各種情形核
              定相當之數額。其金額是否相當，自應依實際加
              害情形與被害人所受之痛苦及雙方之身分、地位
              、經濟狀況等關係決定之。
            (乙)查，本件原告因被告前揭行為受有前開傷害，於
              97年1 月17日前往成大醫院急診；於97年1 月18
              日進行閉鎖式骨折復位個定手術；於97年1 月25
              日出院，共計住院9 日；嗣於98年11月4 日再度
              前往成大醫院住院，於98年11月5 日進行手術拔
              除固定物，經診斷治療後，於98年11月7 日離院
              ，有成大醫院診斷證明書影本2 份在卷可按（參
              見本院98年度訴字第812 號卷宗卷(一)第5 頁、卷
              (二)第30頁），其身體及精神受有相當之痛苦，乃
              屬必然。再原告於前開車禍事故發生時，為高職
              肄業，被告為大專肄業，有個人基本資料查詢結
              果及法務部戶役政連結作業系統個人基本資料影
              本各1 份在卷可按（參見本院97年度交附字第64
              號卷宗第22頁、98年度訴字第812 號卷宗卷(二)第
              121 頁）；又原告名下有投資多筆；於97、98年
              度之所得分別為94,505元、75497 元，名下無不
              動產；被告於97、98年度之所得分別為316,000
              元、224,196 元，名下無不動產，此有本院依職
              權調取之稅務電子閘門財產所得調件明細表1 份
              在卷足憑（參見本院卷卷(二)第85頁至第105 頁）
              。本院審酌兩造之身分、地位、經濟能力、原告
              所受傷害之輕重、住院及復原期間之長短等一切
              情況，認原告請求被告賠償非財產上之損害
              169,167 元，應屬適當。被告辯稱原告請求賠償
              之非財產上之損害之金額過高等語，自不足採，
              其據以抗辯可見原告趁機斂財之居心等語，更屬
              無稽。
        2.綜上，原告因前開車禍事故，所得請求被告賠償之損
          害賠償金額應為351,431 元（計算式：60,764＋
          31,500＋90,000＋169,167 ＝351,431 ）。
        3.按損害之發生或擴大，被害人與有過失者，法院得減
          輕賠償金額或免除之，民法第217 條第1 項定有明文
          。上開規定，於被害人之代理人或使用人與有過失者
          ，準用之，同條第3 項亦有明文。前開規定之目的，
          在謀求加害人與被害人間之公平，故在裁判上法院得
          以職權減輕或免除之（最高法院85年臺上字第1756號
          判例意旨足參）。次按，道路交通安全規則所稱之汽
          車，指在道路上不依軌道或電力架線而以原動機行駛
          之車輛（包括機器腳踏車），此觀諸道路交通安全規
          則第2 條第1 項第1 款之規定自明；再按，行經無號
          誌之交岔路口，應減速慢行，作隨時停車之準備；汽
          車行駛至交岔路口，行至無號誌或號誌故障而無交通
          指揮人員指揮之交岔路口，支線道車應暫停讓幹線道
          車先行；未設標誌、標線或號誌劃分幹、支線道者，
          少線道車應暫停讓多線道先行；車道數相同時，轉彎
          車應暫停讓直行車先行；同為直行車或轉彎車者，左
          方車應暫停讓右方車先行。但在交通壅塞時，應於停
          止線前暫停與他方雙向車輛互為禮讓，交互輪流行駛
          ，汽車行駛時，駕駛人應注意車前狀況，並隨時採取
          必要之安全措施，此觀諸道路交通安全規則第93條第
          1 項第2 款、第102 條第1 項第2 款、第94條第3 項
          之規定自明。查：
          (1)本件車禍事故發生之地點，乃無號誌而無交通指揮
            人員指揮，且未設標誌、標線或號誌劃分幹、支線
            道之交岔路口，而互為交岔之臺南市○區○○路2
            段15巷與臺南市○○街，均無車道線，系爭自用小
            客車對於系爭機車而言，屬於右方車，有道路交通
            事故調查報告表(一)、道路交通事故現場圖影本各1
            份附於臺南地檢署97年度交查字第317 號卷宗足稽
            （參見臺南地檢署97年度交查字第317 號卷宗第4
            頁、第9 頁），已經本院調取上開卷宗核閱無訛，
            並有前開卷宗影本1 份附卷可考，足見陳厚仁於前
            揭時日，乃駕駛系爭機車行經無號誌而無交通指揮
            人員指揮，且未設標誌、標線或號誌劃分幹、支線
            道，交岔之2 條道路車道數相同之交岔路口，且系
            爭自用小客車對於系爭機車而言，屬於右方車。
          (2)陳厚仁於前開車禍事故發生以後，於員警詢問時陳
            稱：車速約時速50公里，見到對方車輛時，已經撞
            上等語，已經本院依調取臺南地檢署97年度交查字
            第317 號卷宗核閱無訛（參見臺南地檢署97年度交
            查字第317 號卷宗第6 頁所附臺南市○○○道路交
            通事故談話紀錄表影本），並有上開卷宗影本1 份
            附卷可考，足見陳厚仁於前揭時地，駕駛系爭機車
            行經前開交岔路口時，並未減速慢行，作隨時停車
            之準備；且未暫停讓屬於右方車之系爭自用小客車
            先行；復未注意車前狀況，並隨時採取必要之安全
            措施。
          (3)陳厚仁於前揭時地，駕駛系爭機車，沿臺南市○○
            街，由北往南方向行駛，行經前開交岔路口時，本
            應注意遵守上開道路交通安全規則之規定，應減速
            慢行，作隨時停車之準備；且應暫停讓屬於右方車
            之由被告駕駛之系爭自用小客車先行；並應注意車
            前狀況，並隨時採取必要之安全措施；而依當時夜
            間有照明，道路係柏油路面無缺陷，亦無任何障礙
            物，有道路交通事故調查報告表(一)附於臺南地檢署
            97年度交查字第317 號卷宗足稽（參見臺南地檢署
            97年度交查字第317 號卷宗第4 頁），已經本院調
            取上開卷宗核閱無訛，並有前開卷宗影本1 份附卷
            可參，並無不能注意之情事，竟疏於注意，未減速
            慢行，作隨時停車之準備；且未暫停讓屬於右方車
            之系爭自用小客車先行；復未注意車前狀況，並隨
            時採取必要之安全措施，即貿然前行，以致發生上
            開車禍事故，陳厚仁對於上開車禍事故之發生，與
            有過失，且其過失行為與原告所受之傷害結果，具
            有相當因果關係甚明。
          (4)查，陳厚仁於前揭時地，駕駛系爭機車附載原告，
            乃原告之使用人；而陳厚仁對於前開車禍事故之發
            生，與有過失，有如前述，揆之前揭規定，原告自
            應承擔陳厚仁之過失。本院斟酌被告及陳厚仁之過
            失情節與程度，認被告應負擔30% 之過失責任，經
            依上開過失比例計算結果，原告所得請求之損害賠
            償金額為105,429 元（計算式：351,431 ×30% ＝
            105,429 ，小數點以下四捨五入）。
        4.復按，保險人依強制汽車責任保險法規定所為之保險
          給付，視為被保險人損害賠償金額之一部分；被保險
          人受賠償請求時，得扣除之。此觀諸強制汽車責任保
          險法第32條之規定自明。查，原告業因前開車禍事故
          ，向被告投保強制汽車責任保險之第一產物保險股份
          有限公司領取強制汽車責任保險之保險給付56,280元
          ，有第一產物保險股份有限公司臺南分公司一產南理
          字第9900042 號函1 份在卷可按（見本院98年度訴字
          第812 號卷宗卷(二)第48頁），揆之前揭規定，上開保
          險給付自應視為被保險人即被告損害賠償金額之一部
          分，被告受賠償請求時，得扣除之。準此，原告所得
          請求被告賠償之金額，經扣除原告業已領取之前開保
          險給付，應為49,149元（計算式：105,429 －56,280
          ＝49,149）。
        5.末按，給付無確定期限者，債務人於債權人得請求給
          付時，經其催告而未為給付，自受催告時起，負遲延
          責任。其經債權人起訴而送達訴狀，或依督促程序送
          達支付命令，或為其他相類之行為者，與催告有同一
          之效力。遲延之債務，以支付金錢為標的者，債權人
          得請求依法定利率計算之遲延利息；應付利息之債務
          ，其利率未經約定，亦無法律可據者，週年利率為5%
          ，民法第229 條第2 項、第233 條第1 項前段及第
          203 條分別定有明文。查，本件被告應為之前揭損害
          賠償給付，並無確定期限，且原告復未能舉證證明於
          起訴前曾向被告請求，惟被告既經原告提起刑事附帶
          民事訴訟而送達刑事附帶民事訴訟起訴狀繕本，依民
          法第229 條第2 項之規定，自應自刑事附帶民事訴訟
          起訴狀繕本送達之翌日即97年8 月2 日起，此有本院
          刑事附帶民事起訴狀送達證書1 份在卷足稽（參見本
          院97年度交附字第64號卷宗第15頁），負遲延責任。
        6.從而，原告本於民法第184 條第1 項前段規定，請求
          被告給付49,149元，及自97年8 月2 日起至清償日止
          ，按週年利率5%計算之利息，洵屬有據；逾此部分之
          請求，則屬無據。
        7.原告雖另主張本於民法第191 條之2 規定，請求被告
          賠償。惟按，原告以單一之聲明，主張二以上訴訟標
          的，而請求法院擇一訴訟標的為其勝訴之判決者，乃
          所謂選擇訴之合併，原告依其中之一訴訟標的可獲全
          部受勝訴判決時，法院得僅依該項訴訟標的而為判決
          ，對於其他訴訟標的無庸審酌；如各訴訟標的對於原
          告判決之結果不同，法院自應擇對原告最為有利之訴
          訟標的而為裁判（最高法院94年度臺上字第23 11 號
          判決意旨參照）。查本件原告乃以單一之聲明，主張
          本於民法第184 條第1 項前段或同法第191 條之2 規
          定，請求本院擇一訴訟標的為其勝訴之判決，本院既
          已認原告本於民法第184 條第1 項前段規定所為之主
          張，洵屬有據，進而認定原告所得請求之金額有無理
          由，且縱令原告本於同法第191 條之2 規定所為之請
          求，亦屬有據，因原告所得請求被告賠償之金額，亦
          應依前開說明為相同認定，核與原告本於同法第184
          條第1 項前段規定所得請求之金額，並無二致，對於
          原告判決之結果，並無不同，對原告而言，並未更為
          有利，揆諸前揭判決之意旨，本院自毋庸再就原告併
          為主張之本於同法第191 條之2 規定所為之請求予以
          論述，附此敘明。
  貳、反訴部分：
    一、反訴原告主張：反訴被告陳厚仁於前揭時地，駕駛系爭
        機車撞擊其所駕駛之系爭自用小客車，致當時為反訴原
        告所有之系爭自用小客車受損。反訴原告因反訴被告陳
        厚仁前揭行為，受有下列損害：(1)修車費用之損害：反
        訴原告因修理系爭自用小客車，支出修理費用23,700元
        ；(2)交通費用支出之損害：反訴原告因系爭自用小客車
        受損，必須搭乘計程車，載送反訴原告之父馬南生就醫
        ，每日支出交通費用1,000 元，共計受有交通費用支出
        之損害5,000 元；(3)非財產上之損害：反訴原告因系爭
        自用小客車受損，受有非財產上之損害，爰請求被告陳
        厚仁賠償70,000元。為此，爰依民法第184 條第1 項前
        段、第196 條規定，請求反訴被告陳厚仁賠償；又因反
        訴被告陳厚仁為反訴被告郗書強之受僱人，併依民法第
        188 條第1 項規定，請求被告郗書強與反訴被告陳厚仁
        連帶負損害賠償責任。並聲明求為判決：反訴被告應連
        帶給付反訴原告98,700元，及自反訴原告98年11月5 日
        民事呈報狀繕本送達被告之翌日起至清償日止，按週年
        利率5%計算之利息，並願供擔保，請准宣告假執行。
    二、反訴被告陳厚仁抗辯：前開車禍事故之發生，非伊駕駛
        系爭機車撞擊反訴原告駕駛之系爭自用小客車等語。並
        聲明求為判決：反訴原告之訴駁回。
    三、反訴被告郗書強辯稱：伊僅為乘客，與陳厚仁間並無僱
        傭關係；且陳厚仁並未駕駛系爭機車撞擊原告駕駛之系
        爭自用小客車等語。並聲明求為判決：反訴原告之訴駁
        回。
    四、本件反訴之爭點：
      (一)反訴被告應否連帶負侵權行為損害賠償責任？
      (二)反訴原告於本件訴訟所得請求被告連帶賠償之金額為若干
        ？
    五、得心證之理由：
      (一)反訴被告應否連帶負侵權行為損害賠償責任？
        1.前開車禍事故之發生，乃因被告於前揭時日，駕駛系
          爭自用小客車，行經上開無號誌交岔路口，未減速慢
          行，作隨時停車之準備，且未應注意車前狀況，隨時
          採取必要之安全措施，及反訴被告陳厚仁於上開時日
          ，駕駛系爭機車，行經前開無號誌交岔路口時，未減
          速慢行，作隨時停車之準備；且未讓屬於右方車之系
          爭自用小客車先行；復未注意車前狀況，並隨時採取
          必要之安全措施，以致系爭自用小客車左前保險桿與
          左前霧燈處與陳厚仁所駕駛系爭機車右側車頭避震器
          與腳踏板銜接處附近發生碰撞而肇致；系爭自用小客
          車因前開車禍事故而左前保險桿略與車身分離、左前
          保險桿油漆刮花、左前霧燈燈罩破裂、前擋風玻璃受
          損，已如前述，反訴被告陳厚仁對於前開車禍事故之
          發生，自有過失，且其過失行為與系爭自用小客車受
          損，具有相當因果關係甚明。至反訴被告陳厚仁雖抗
          辯：前開車禍事故之發生，非伊駕駛系爭機車撞擊反
          訴原告駕駛之系爭自用小客車等語；反訴被告郗書強
          亦辯稱：陳厚仁並未駕駛系爭機車撞擊原告駕駛之系
          爭自用小客車等語，惟查，前開車禍事故之發生，雖
          係反訴原告駕駛之系爭自用小客車左前保險桿與左前
          霧燈處撞及陳厚仁所駕駛系爭機車右側車頭避震器與
          腳踏板銜接處附近，惟對於反訴被告陳厚仁就前開車
          禍事故之發生應有過失之事實，並不生影響，反訴被
          告陳厚仁、郗書強前開上開辯解，自不足據為反訴被
          告陳厚仁卸免其對於前開車禍事故之發生應負過失責
          任之理由。
        2.次查，本件反訴原告主張反訴被告陳厚仁為反訴被告
          郗書強受僱人之事實，為反訴被告郗書強所否認，而
          以前揭情詞置辯。按民法第188 條第1 項所謂受僱人
          ，並非僅限於僱傭契約所稱之受僱人，凡客觀上被他
          人使用為之服勞務而受其監督者均係受僱人（最高法
          院57年臺上字第1663號判例參照）。查，反訴被告陳
          厚仁於前揭時地，駕駛系爭機車附載反訴被告郗書強
          之事實，為兩造所不爭執，雖足認反訴被告陳厚仁於
          前開時地被反訴被告郗書強使用，為之服勞務，惟參
          諸央請親友駕駛汽車或機車附載者，與允諾附載之親
          友間通常僅為施惠關係，對於親友並無監督之權，而
          反訴原告復未能舉證證明反訴被告陳厚仁於前揭時地
          ，駕駛系爭機車附載反訴被告郗書強時，有何受反訴
          被告郗書強監督之情形存在，自難認反訴被告陳厚仁
          對於反訴被告郗書強而言，屬於民法第188 條第1 項
          所稱之受僱人。
        3.按因故意或過失，不法侵害他人權利者，負損害賠償
          責任；不法侵害他人之身體、健康、名譽、自由、信
          用、隱私、貞操，或不法侵害其他人格法益而情節重
          大者，被害人雖非財產上之損害，亦得請求賠償相當
          之金額；受僱人因執行職務，不法侵害他人之權利者
          ，由僱用人與行為人連帶負損害賠償責任。但選任受
          僱人及監督其職務之執行，已盡相當之注意或縱加以
          相當之注意而仍不免發生損害者，僱用人不負賠償責
          任，民法第184 條第1 項前段、第188 條第1 項分別
          定有明文。次按，不法侵害他人之身體、健康、名譽
          、自由、信用、隱私、貞操，或不法侵害其他人格法
          益而情節重大者，被害人雖非財產上之損害，亦得請
          求賠償相當之金額；其名譽被侵害者，並得請求回復
          名譽之適當處分；前2 項規定，於不法侵害他人基於
          父、母、子、女或配偶關係之身分法益而情節重大者
          ，準用之，民法第195 條第1 項、第3 項定有明文，
          如非身體、健康、名譽、自由、信用、隱私、貞操受
          不法侵害或人格法益、身分法益受不法侵害而情節重
          大者，自不得請求賠償非財產上之損害。
        4.查，反訴被告陳厚仁於前揭時地，因過失毀損反訴原
          告所有之系爭自用小客車，已如前述，乃不法侵害反
          訴原告對於系爭自用小客車之所有權，反訴原告請求
          反訴被告陳厚仁賠償其因此所受之財產上之損害，自
          屬有據；又因反訴被告陳厚仁乃不法侵害反訴原告對
          於系爭自用小客車之所有權，而非不法侵害反訴原告
          之身體、健康、名譽、自由、信用、隱私、貞操、人
          格法益或身分法益，揆諸前揭說明，反訴原告縱令因
          此而受有非財產上之損害，亦不得請求反訴被告陳厚
          仁賠償，反訴原告請求反訴被告陳厚仁賠償因此而受
          非財產上之損害，應屬無據。
        5.次查，反訴被告陳厚仁既非反訴被告郗書強之受僱人
          ，已如前述，反訴原告依民法第188 條第1 項規定，
          請求反訴被告郗書強與反訴被告陳厚仁連帶負損害賠
          償責任，亦屬無據。
      (二)反訴原告於本件訴訟所得請求被告連帶賠償之金額為若
        干？
        1.茲就反訴原告請求反訴被告陳厚仁賠償之項目及金額
          ，應否准許，析述如下：
          (1)修車費用之損害：
            (甲)按不法毀損他人之物者，被害人得請求賠償其物
              因毀損所減少之價額，民法第196 條定有明文。
              再依民法第196 條請求賠償物被毀損所減少之價
              額，得以修復費用為估定之標準，但以必要者為
              限（例如：修理材料以新品換舊品，應予折舊）
             （最高法院77年度第9 次民事庭會議決議(一)參照）
             。
            (乙)反訴原告主張因修理系爭自用小客車而支出修理
              費用23,700元之事實，業據其提出估價單影本1
              份為證（參見本院98年度訴字第812 號卷宗卷(一)
              第18頁）；為反訴被告於言詞辯論時不爭執，依
              民事訴訟法第280 條第1 項之規定，視同自認，
              自堪信為真正。再前開修理費用中，其中材料費
              用為8,500 元，有銘安汽車修配所出具之字據1
              份在卷可按（參見本院98年度訴字第812 號卷宗
              卷(一)第181 頁），足見前開修理費用23,700元，
              其中材料費用為8,500 元，工資費用為15,200
              元。
            (丙)次查，系爭自用小客車乃於91年6 月出廠，有車
              號查詢汽車車籍1 份在卷可佐（參見本院98年度
              訴字第812 號卷宗卷(一)第113 頁），至本件車禍
              事故發生時即97年1 月17日，使用期間約5 年7
              月，材料於修理時，既以新品更換舊品，揆諸前
              揭說明，即應折舊（工資部分，無折舊問題）。
              再依行政院（86）財字第52053 號令頒布之「固
              定資產耐用年數表」所示，自用小客車之耐用年
              限為5 年；而系爭自用小客車車齡已逾5 年，材
              料經計算折舊後，應以殘值計算；經以平均法，
              即以固定資產成本減除殘價後之餘額，按固定資
              產耐用年數表規定之耐用年數平均分攤，計算每
              期折舊額之折舊方法計算結果，材料折舊後之金
              額應為1,417 元（計算式：8,500/（5 ＋1 ）＝
              1,417 ）。準此，如以必要之修復費用，估定系
              爭自用小客車因前揭車禍事故而減少之價額，反
              訴原告所得請求反訴被告陳厚仁賠償系爭自用小
              客車減少之價額，應為16,617元（1,417 ＋
              15,200＝16,617元）。
          (2)交通費用支出之損害：反訴原告雖主張因系爭自用
            小客車受損，必須搭乘計程車，載送其父馬南生就
            醫，每日支出交通費用1,000 元，共計受有交通費
            用支出之損害5,000 元，惟反訴原告並未舉證證明
            確有前開交通費用之支出，且前開交通費用之支出
            與系爭自用小客車之受損確有相當因果關係存在，
            原告此部分交通費用之請求，自屬無據。
          (3)非財產上之損害：反訴原告請求反訴被告陳厚仁賠
            償非財產上之損害，應屬無據，已如前述，反訴原
            告請求反訴被告陳厚仁賠償非財產上之損害70,000
            元，自無足取。
        2.綜上，反訴原告所得請求反訴被告陳厚仁賠償之金額
          應為16,617元（計算式：16,6170 ＋0 ＋＝16,617
          ）。
        3.本院斟酌反訴原告與反訴被告陳厚仁之過失情節與程
          度，認反訴原告應負30% 之過失責任，反訴被告則應
          負70 %之過失比例，經依上開過失比例計算結果，反
          訴原告所得請求反訴原告陳厚仁賠償之金額為11,632
          元（計算式：16,617×70% ＝11,632，小數點以下四
          捨五入）。
        4.從而，反訴原告本於民法第184 條第1 項前段、第
          196 條規定，請求反訴被告陳厚仁給付11,631元，應
          屬正當。其次，反訴被告陳厚仁應為之前揭損害賠償
          給付，並無確定期限，且反訴原告復未能舉證證明於
          起訴前曾向反訴被告陳厚仁請求，惟反訴被告陳厚仁
          既於本院98年11月12日言詞辯論時當庭就反訴原告所
          為訴之聲明為答辯之聲明，可知反訴被告陳厚仁至遲
          於98年11月12日已受反訴原告之催告。又反訴原告98
          年11月5 日民事呈報狀乃於98年11月19日寄存於反訴
          被告陳厚仁住所之警察機關，此有本院反訴原告98年
          11月5 日民事呈報狀送達證書1 份在卷足稽（參見本
          院98年度訴字第812 號卷宗卷(二)第142 頁），依民事
          訴訟法第138 條第2 項之規定，於98年11月29日午後
          12時發生送達之效力。從而，反訴原告請求反訴被告
          陳厚仁給付自98年11月30日起至清償日止，按週年利
          率5%計算之利息，亦屬正當。
        5.反訴原告依民法第188 條第1 項規定，請求反訴被告
          郗書強與反訴被告陳厚仁連帶負損害賠償責任，應屬
          無據，已如前述，其請求反訴被告郗書強與反訴被告
          陳厚仁連帶給付98,700元，及自反訴原告98年11月5
          日民事呈報狀繕本送達被告之翌日起至清償日止，按
          週年利率5%計算之利息，自無足取。
        6.從而，反訴原告依民法第184 條第1 項前段、第196
          條規定，請求反訴被告陳厚仁給付11,632元，及自98
          年11月30日起至清償日止，按週年利率5%計算之利息
          ，即屬有據；逾此部分之請求，則屬無據。反訴原告
          主張依民法第188 條第1 項規定，請求被告郗書強與
          被告陳厚仁連帶給付98,700元，及自反訴原告98年11
          月5 日民事呈報狀繕本送達被告之翌日起至清償日止
          ，按週年利率5%計算之利息，亦屬無據。
  參、綜上所陳，原告主張依民法第184 條第1 項前段規定，請
      求被告給付49,149元，及自97年8 月2 日起至清償日止，
      按週年利率5%計算之利息，為有理由，應予准許；逾此部
      分之請求，為無理由，應予駁回。反訴原告主張依民法第
      184 條第1 項前段、第196 條規定，請求反訴被告陳厚仁
      給付11,632元，及自98年11月30日起至清償日止，按週年
      利率5%計算之利息，為有理由，應予准許；逾此部分之請
      求，為無理由，不應准許；另反訴原告主張依民法第188
      條第1 項規定，請求被告郗書強與被告陳厚仁連帶給付
      98,700元，及自反訴原告98年11月5 日民事呈報狀繕本送
      達被告之翌日起至清償日止，按週年利率5%計算之利息，
      為無理由，應予駁回。
  肆、本判決第1 項、第5 項乃所命給付之金額未逾500,000 元
      之判決，依民事訴訟法第389 條第1 項第5 款之規定，自
      應依職權宣告假執行；又關於本判決第5 項部分，雖經反
      訴原告陳明願供擔保，聲請宣告假執行，惟其聲請不過促
      請法院職權發動，本院無庸就其聲請為准駁之裁判。至反
      訴原告敗訴部分，其假執行之聲請，已失所附麗，應予駁
      回。
  伍、至本訴被告即反訴原告雖聲請本院勘驗現場，用以證明現
      場狀況；聲請本院訊問證人即糖人食品店負責人蘇政宏，
      用以證明原告為何可領得全勤獎金、為何未於給付工資時
      ，扣取所得稅款、糖人食品店離職之規定及該店之勞工於
      星期六、日是否上班、能否請假及原告離職之原因；聲請
      訊問證人任郡儀，用以證明前開車禍事故發生之經過；聲
      請訊問證人即成大醫院醫師周一鳴，用以證明年約17歲之
      人如受與原告相同之傷害，其復原、不能工作期間之長短
      、受傷之位置及如何肇致、原告後續所需之治療及後續治
      療可能支出醫療費用如何估算，暨陳厚仁於前開車禍事故
      發生後所受之傷勢；聲請訊問證人黃國平，用以證明系爭
      鑑定意見書之鑑定意見是否可採；及聲請與反訴被告郗書
      強、陳厚仁對質。惟查：
      (1)前開車禍事故發生時之現場狀況如何，已有道路交通事
        故調查報告表(一)、道路交通事故現場圖影本各1 份附於
        臺南地檢署97年度交查字第317 號卷宗足稽（參見臺南
        地檢署97年度交查字第317 號卷宗第4 頁、第9 頁），
        已經本院調取上開卷宗核閱無訛，並有上開卷宗影本1
        份在卷可按，應無重覆調查之必要。
      (2)次按，訴訟行為須支出費用者，審判長得定期命當事人
        預納之。當事人不預納者，法院得不為該行為，民事訴
        訟法第94條之1 第1 項前段定有明文。本件被告雖聲請
        訊問證人蘇政宏、任郡儀，惟經本院定期命被告預納證
        人蘇政宏、任郡儀之旅費，被告並不預納，揆之前揭規
        定，本院自得不為該行為。另被告即反訴原告雖具狀陳
        稱：業已預納證人任郡儀、黃國平之旅費等語（參見本
        院98年度訴字第812 號卷宗卷(二)第111 頁），惟查，被
        告先具狀陳稱僅能以有限資力1,000 元，預納證人周一
        鳴、黃國平之旅費，嗣本院始通知被告繳納證人旅費
        1,000 元（參見本院98年度訴字第812 號卷宗卷(二)第4
        頁、第9 頁）；其後，被告並未另外預納證人任郡儀之
        旅費，亦未捨棄聲請訊問證人周一鳴並請求本院將其預
        納之證人周一鳴旅費轉為證人任郡儀之旅費，本院自無
        擅自將其所預納證人周一鳴之旅費轉為證人任郡儀旅費
        之可能，被告具狀陳稱業已預納證人任郡儀之旅費等語
        ，容有誤會。
      (3)年約17歲之人如受與原告相同之傷害，其復原、不能工
        作期間之長短，及陳厚仁於前開車禍事故發生後所受之
        傷勢如何，已有成大醫院病患診療摘錄表2 份在卷足稽
        （參見本院98年度訴字第812 號卷宗卷(二)第50頁、第53
        頁）；原告於前開車禍事故發生後前往成大醫院骨科部
        就診時經成大醫院骨科部醫師診斷之傷勢如何，亦有成
        大醫院診斷證明書影本1 份附卷可按（參見本院98年度
        訴字第812 號卷宗卷(二)第5 頁），均無重覆調查之必要
        ；再成大醫院醫師周一鳴並非前開車禍事故發生之目擊
        證人，並未親聞親見原告肇致傷害之經過，又原告於本
        件訴訟審理中，業已進行手術，拔除固定物，治療業已
        完畢，本院認亦無以原告傷勢如何肇致、原告後續所需
        之治療及後續治療可能支出醫療費用如何估算，訊問證
        人周一鳴之必要。
      (4)系爭鑑定書之鑑定意見僅可供法院參考，法院不受鑑定
        意見之拘束，系爭鑑定書之鑑定意見是否可採，本院自
        會斟酌全辯論意旨及調查證據之結果而為判斷；且證人
        黃國平業已具狀陳稱：請本院以書面之鑑定意見書為參
        考基準，依目前之心境，不宜再就本件訴訟表示意見等
        語（參見本院98年度訴字第812 號卷宗卷(二)第68頁），
        本院認應無再行通知證人黃國平到場訊問之必要。
      (5)民事訴訟之當事人並無聲請與對造當事人對質之權，被
        告即反訴原告聲請與對造當事人對質，於法無據，自不
        足採。
      (6)從而，被告即反訴原告前開調查證據之聲請，本院認均
        無調查之必要，爰不予調查。此外，兩造其餘攻擊防禦
        方法，經核與本件判決結果不生影響，爰不一一論述，
        附此敘明。
  陸、據上論斷，本件原告之訴為一部有理由，一部無理由；反
      訴原告之反訴為一部有理由，一部無理由，依民事訴訟法
      第78條、第79條、第389 條第1 項第5 款，判決如主文。
中    華    民    國   100    年    3     月    15    日
                      民事第三庭  法  官  伍逸康
上列正本證明與原本無異。
如不服本判決，應於送達後20日內，向本院提出上訴狀並表明上
訴理由，如於本判決宣示後送達前提起上訴者，應於判決送達後
10日內補提上訴理由書（須附繕本）。如委任律師提起上訴者，
應一併繳納上訴審裁判費。
中    華    民    國   100    年    3     月    15    日
                                  書記官  盧昱蓁